【裁判字號】    89,訴,533
【裁判日期】    900611
【裁判案由】    準強盜
【裁判全文】
臺灣士林地方法院刑事判決                         八十九年度訴字第五三三號
    公  訴  人  臺灣士林地方法院檢察署檢察官
    被      告  丙○○
    指定辯護人  本院公設辯護人林龍輝
右列被告因準強盜案件，經檢察官提起公訴（八十九年度偵字第八八四四號），本院
判決如左：
    主  文
丙○○攜帶兇器竊盜，累犯，處有期徒刑拾月。
扣案之十字型螺絲起子壹支沒收。
    事  實
一、丙○○前有多次竊盜前科，最近一次因竊盜案件，經本院以八十七年訴字第一二
    四號判決有期徒刑五月確定，甫於民國八十八年十二月九日縮刑假釋期滿執行完
    畢，仍不知悔改，竟意圖為自己不法之所有，於八十九年九月十一日上午十一時
    五十分許，在台北市○○區○○街一段二八一巷十二號前，攜帶客觀上對人之生
    命、身體具有危險性、足供兇器使用之十字型螺絲起子一支，以該螺絲起子撬開
    車號ＡＴＷ—七五七號機車之置物箱，竊取置於置物箱內乙○○所有之皮包一只
    （內有皮包二個、新台幣五千三百七十四元、大葉高島屋百貨公司禮券四張、行
    動電話一支、國民身份證、機車駕駛執照、行車執照、軍人眷補證各一張），得
    手後欲騎乘車號ＢＣＦ—三○三號機車離去時，適逢甲○○發現上情，與乙○○
    確認皮包被竊後，甲○○即騎乘機車追趕已脫離其視線之丙○○，迨追至台北市
    ○○街與致遠路口時，見丙○○下車檢視皮包內財物，甲○○即上前逮捕丙○○
    ，丙○○與甲○○一陣拉扯後即逃跑。甲○○亦自後追捕，後丙○○往前逃入死
    巷內，甲○○即與丙○○扭打後將其制服，嗣石牌派出所警員丁○○抵達，將丙○○逮捕，並扣得丙○○所有之十字型螺絲起子一支。
二、案經台北市政府警察局北投分局報請台灣士林地方法院檢察署檢察官偵查起訴。
    理  由
一、訊據被告丙○○對於有於右揭時地攜帶螺絲起子竊取被害人乙○○所有財物之事
    實，惟矢口否認有與甲○○拉扯扭打之事實，辯稱：其一偷完就趕快跑了，沒有
    把皮包搶回來，也沒有打甲○○云云。然查：右揭事實，業據被害人乙○○到庭
    指訴及證人甲○○、丁○○到庭證述綦詳，且互核相符，而證人甲○○、丁○○
    與被告並無仇恨，衡情並無構陷誣攀之理，其所言應為可採。此外，並有診斷證
    明書、贓物認領保管單各一件附卷足憑及十字型螺絲起子一支扣案可證，被告空
    言否認未與甲○○拉扯扭打云云，無非事後飾卸之詞，不足採信。事證明確，被
    告犯行洵堪認定，應依法論科。
二、扣案之十字型螺絲起子一支為金屬所製、質地堅硬、前頭並有磨利，客觀上對人
    之生命、身體具有危險性，應屬兇器。核被告所為係犯刑法第三百二十一條第一
    項第三款之攜帶兇器竊盜罪。到庭實施公訴檢察官雖當庭變更法條為刑法第三百
    三十條第一項之攜帶兇器準強盜罪，惟刑法第三百二十九條之強暴脅迫，以當場
    實施者為限，如在脫離犯罪場所或追捕者之視線以後，基於別種事實而實施時，
    則雖意在防護贓物或脫免逮捕，亦不過為另犯他罪之原因，與前之竊盜或搶奪行
    為無關，自不能適用該條以強盜論，最高法院二十八年度非字第四三號判例可資
    參照。據證人甲○○到庭證稱：「我騎車經過台北市○○街○段那邊的市場，我
    看到被告拿扣案Ｔ字型起子，將被害人機車後蓋行李箱撬開，拿走機車裡面被害
    人黑色的手提包。因當時被害人背對著機車，我就問機車是誰的，被害人就出來
    說是她的，我就問她說機車是不是你的，好像東西有被拿走，被害人就將她機車
    行李箱打開，發現裡面的黑色手提袋不見了，而且機車的鎖頭被破壞，我確認被
    害人的東西被拿走。被告當時騎機車走，我就騎機車開始追被告。我後來追到西
    安街市場旁的公園，追到時我看到被告停車坐在機車上，但機車還在發動中」及
    「被告要偷被害人東西的地點，是在西安街一段二八一巷一二號前」「被告拿了
    東西，往自強市場，他沿著西安街走」「當時看到被告時，有停下來，問說機車
    是誰的」「被害人出來說是他的，時間隔不久」「被害人有打開她的行李箱，說
    她東西有掉，時間有一、二分鐘」「問完被害人，被害人說東西掉了，那時被告
    已不在我視線範圍」「沿著西安街一段追被告，追了約二、三分鐘，約幾百公尺
    左右」等語，則當時係被告竊取財物後即騎車離開竊取地點，證人甲○○為確認
    被害人乙○○財物被竊，停留一、二分鐘始開始追趕，其開始追趕時被告早已脫
    離其視線範圍，於追趕二、三分鐘、數百公尺後始看見被告在西安街與致遠路口
    檢視財物，雙方即開始發生拉扯，則本件被告與證人甲○○發生拉扯之時間與財
    物被竊時相隔至少三、四分鐘，相距有數百公尺之遠，且被告並非因證人之追趕
    始逃離竊取地點，而係竊取完畢後自行離開，證人開始追趕時，離被告竊取時間
    已相隔一、二分鐘，被告亦早已脫離證人甲○○之視線，是被告雖有與證人拉扯
    之行為，尚難認係「當場」實施，自不構成準強盜之犯行，檢察官容有誤會，起
    訴法條自應予以變更。又傷害部分犯行證人甲○○並未提出告訴，檢察官亦未載
    於犯罪事實欄，傷害部分未據起訴，本院自無庸審究，附此敘明。查被告有事實
    欄所載之犯罪科刑執行情形，此有台灣高等法院檢察署刑案紀錄簡覆表在卷可佐
    ，其受有期徒刑之執行完畢後，五年以內再犯本件有期徒刑以上之罪，係屬累犯
    ，應依刑法第四十七條之規定加重其刑。爰審酌被告因一時貪欲，致罹刑典，以
    十字型起子竊取財物，已有多次竊盜前科，素行不佳、無工作且居無定所之生活
    狀況、犯罪所生之損害，及犯罪後態度等一切情狀，量處如主文所示之刑。扣案
    之十字型螺絲起子一支為被告所有供犯罪所用之物，業據被告供承在卷，應依刑
    法第三十八條第一項第二款宣告沒收。
據上論斷，應依刑事訴訟法第二百九十九條第一項前段、第三百條、刑法第三百二十
一條第一項第三款、第三十八條第一項第二款、第四十七條，判決如主文。
本案經檢察官蘇佩鈺到庭執行職務。
中    華    民    國      九十        年       六      月    十 一      日
                                  臺灣士林地方法院刑事第四庭
                                          法  官 藍  雅  清
右正本證明與原本無異。
如不服本判決，應於判決送達後十日內，向本院提出上訴狀。
                                          書記官 劉  韋  廷
中    華    民    國      九十        年       六      月    十 四      日
附錄本案論罪科刑法條全文
第三百二十一條
犯竊盜罪而有左列情形之一者，處六月以上五年以下有期徒刑：
一  於夜間侵入住宅或有人居住之建築物、船艦，或隱匿其內而犯之者。
二  毀越門扇、牆垣或其他安全設備而犯之者。
三  攜帶兇器而犯之者。
四  結夥三人以上而犯之者。
五  乘火災、水災或其他災害之際而犯之者。
六  在車站或埠頭而犯之者。
前項之未遂罰之。


司法院資訊處製作；財團法人民間司法改革基金會備份。
